臺灣板橋地方法院民事判決　　　　　　　99年度訴字第2133號
原　　　告　陳曉菁
被　　　告　蘇逸婷
上列當事人間請求損害賠償事件，經本院於民國100年1月7日言
詞辯論終結，判決如下：
    主  文
原告之訴駁回。
訴訟費用由原告負擔。
    事實及理由
一、原告主張略以：原告與原告母親、原告女兒，共同居住於原
    告母親所有，門牌號碼新北市○○區○○街37號5 樓之房屋
    內，上開房屋為屋齡近30年之舊公寓（下稱系爭公寓），共
    5 層樓，2 樓以上之住戶出入皆須經由1 樓之大門，原告居
    住於上址已20餘年，被告約於2 年前搬至系爭公寓3 樓。查
    原告於民國99年8 月17日晚上8 時返家欲開大門時，發現系
    爭公寓1 樓大門門鎖已被更換，經原告緊急撥打110 報案，
    經警方派員到場處理，鄰近攤販告知隔壁棟1 樓麵店老闆有
    系爭公寓1 樓大門鑰匙，經警員詢問該麵店老闆，麵店老闆
    將鑰匙交給警員開門，警員陪同原告至系爭公寓2 樓詢問2
    樓住戶何人更換鑰匙，始得知係被告所更換。事後原告不斷
    詢問查證後得知，換鎖之鎖匠告知系爭公寓1 樓大門原配鑰
    匙共3 支，持有人分別為被告、系爭公寓2 樓住戶，及隔壁
    麵攤老闆。經查證，若原告要進出1 樓大門，需向隔壁棟1
    樓麵店老闆借鑰匙開門，使用後必須歸還。因系爭公寓1 樓
    大門樓梯間，是攤販們堆放雜物之處，因此麵攤老闆持有系
    爭公寓1 樓大門鑰匙，以便於進出堆放雜物，故原告及家人
    迄今每每回家均需向麵店老闆借鑰匙，始能進入系爭公寓。
    而查系爭公寓之公用樓梯及1 樓大門，為系爭公寓之區分所
    有權人有權為合理之使用，惟被告未經事前告知，即擅自更
    換1 樓大門門鎖，事後亦未將鑰匙交付原告，經原告多次向
    被告索取，被告均置之不理，以致於原告每天返家甚至需向
    非區分所有權人之人拿取鑰匙開門，使用完畢後需歸還，嚴
    重妨礙原告對系爭公寓共有部分之使用權。又原告母親為系
    爭公寓之區分所有權人之1 ，且原告居住於系爭公寓5 樓已
    20 餘 年，被告搬入系爭公寓已近2 年，應當熟悉系爭公寓
    其他住戶，今被告此一更換系爭公寓1 樓大門門鎖，使原告
    無法使用原來之鑰匙進入系爭公寓之行為，係妨害原告之自
    由，為侵害原告之自由權，構成侵權行為。且被告於99年11
    月16日在系爭公寓自家門口，還張貼「....她搬到哪，我就
    買到哪」之恐嚇性文字，亦屬侵權行為。事發至今，原告及
    家人因出入自家1 樓大門均需向非區分所有權人之人拿取鑰
    匙開門入內，造成生活極大不便利，每日擔心是否因無鑰匙
    而無法進入家門，造成壓力過大而精神緊繃且焦慮，無法專
    心致力於工作，因此於99年9 月1 日至醫院看診，經醫師診
    斷為「環境適應障礙併焦慮情緒」。故依民法第184 條規定
    ，請求被告賠償原告開立醫院診斷證明書所支出之費用新台
    幣（下同）660 元，及精神上之損害賠償101 萬元等語，併
    為聲明：被告應給付原告1,010,660 元。
二、被告則以：被告為系爭公寓3 樓房屋之所有權人，系爭公寓
    3 樓由被告出租予訴外人黃偉民使用，於99年8 月17日早上
    ，黃偉民以電話向原告表示：系爭公寓1 樓大門之鎖頭因老
    舊損壞、卡死，無法使用等語，而系爭公寓1 樓大門損壞之
    情，亦為系爭公寓之住戶所皆知，嗣被告告知系爭公寓之所
    有住戶上情，住戶均同意更換門鎖，而居住於系爭公寓5 樓
    之原告，因被告數次以按門鈴、對講機、打電話等方式，欲
    告知原告上開情事，惟均無人回應，然因系爭公寓1 樓大門
    損壞卡死，而使用大門進出在即，被告在其餘住戶之同意下
    ，遂與2 樓之住戶翁趙靜雲請鎖匠即訴外人劉明昇前來修繕
    ，並更換鎖頭。劉明昇將1 樓大門修繕完成後，被告即複製
    3 把鑰匙，1 把由被告自己使用，1 把交由2 樓住戶翁趙靜
    雲、1 把則委由翁趙靜雲交予原告。後因翁趙靜雲身體不便
    ，再將之交予1 樓經營麵攤之訴外人陳秀容轉交原告。嗣陳
    秀容見原告返回系爭公寓，即立刻通知1 樓大門之鎖頭已更
    換之情，並交付其新的大門鑰匙，詎原告拒不受領，並報警
    處理。是以，被告為系爭公寓之共有人，1 樓大門鎖壞，依
    民法第820 條第4 項規定，被告依法得單獨修繕，無須得共
    有人之同意。且被告已得其他住戶之同意，故被告修繕1 樓
    大門並更換門鎖，自屬合法有據。再者，被告已將鑰匙委由
    2 樓住戶轉交，目前寄放於1 樓攤販陳秀容處，原告隨時可
    收領取得該鑰匙。故被告並無以任何方法侵害原告，致使原
    告無法進出系爭公寓之大門。反之，被告之修繕行為原告因
    此受有利益，原告尚需就其應有部分負擔修繕費用。因此，
    被告並無故意或過失侵害原告權利之行為，縱使原告陳稱其
    精神焦慮，亦非被告所致，與原告無關等語茲為抗辯，併為
    答辯聲明：原告之訴駁回。
三、按民法第184 條第1 項規定：「因故意或過失，不法侵害他
    人之權利者，負損害賠償責任。故意以背於善良風俗之方法
    ，加損害於他人者亦同。」，故侵權行為以因故意或過失不
    法侵害他人之權利為構成要件，其主張行為人應依上開規定
    負侵權行為責任者，應就「故意或過失」等要件，負舉證責
    任。又民事訴訟如係由原告主張權利者，應先由原告負舉證
    之責，若原告先不能舉證，以證實自己主張之事實為真實，
    則被告就其抗辯事實即令不能舉證，或其所舉證據尚有疵累
    ，亦應駁回原告之請求，有最高法院17年上字第917 號判例
    要旨可參。是本件原告前開主張被告有故意侵害其權利之行
    為，既為被告所否認，自應由原告就其主張先負舉證之責。
四、原告主張：被告未經其同意，於99年8 月17日私自更換系爭
    公寓1 樓大門鑰匙，且未交付其新配之大門鑰匙，致其無法
    使用原來之鑰匙進入系爭公寓，而侵害其自由權等語。被告
    對於其有於99年8 月17日更換系爭公寓1 樓大門鑰匙之事實
    並不爭執，惟否認有妨害原告之自由，並以前揭情詞置辯。
    經查：
  (一)按民法第799 條第1 項規定：「稱區分所有建築物者，謂數
    人區分一建築物而各專有其一部，就專有部分有單獨所有權
    ，並就該建築物及其附屬物之共同部分共有之建築物。」本
    件系爭公寓共五層樓，為區分所有建築物，是供二樓至五樓
    住戶出入之一樓大門，應屬一至五樓專有部分區分所有權人
    所共有。又被告於99年8 月17日更換共用大門門鎖時，其為
    系爭公寓3 、4 樓之建物所有權人，原告所居住之系爭公寓
    5 樓，建物所有權人則為原告之母親，並有建物登記謄本3
    份附卷可稽（見本院卷第26至29頁），而堪認定。
  (二)次按民法第820 條第1 、5 項規定：「共有物之管理，除契
    約另有約定外，應以共有人過半數及其應有部分合計過半數
    之同意行之。但其應有部分合計逾三分之二者，其人數不予
    計算。」、「共有物之簡易修繕及其他保存行為，得由各共
    有人單獨為之。」。本件被告辯稱：系爭公寓之1 樓大門原
    有門鎖因損毀、卡死，而有更換之必要，且其並經2 樓所有
    權人同意始予以更換，並已將新配之大門鑰匙委託2 樓住戶
    翁趙靜雲交付原告一節，業經證人翁趙靜雲到庭結證稱：系
    爭公寓2 樓房屋為伊兒子所有，伊1 人居住於該處，已居住
    20 幾 年，系爭公寓1 樓大門門鎖因為壞掉，鑰匙無法打開
    大門，所以才會換鎖。原來之門鎖常常壞掉，伊有叫伊兒子
    之同事來修理，但是都無法修復，所以才會換鎖，是伊與被
    告2 人說好決定要換鎖，換好之後，新配鑰匙共有4 支，被
    告給伊2 支，1 支是要給伊，1 支是要給5 樓的，因為伊遇
    不到5 樓的鄰居，所以伊就把鑰匙交給隔壁麵店的老闆，跟
    老闆說這支鑰匙是要給5 樓的使用，也就是要給五樓的意思
    。麵店老闆有交鑰匙給原告，伊不知道為何原告拿去開一開
    又還給麵店老闆，鑰匙伊確實是要給5 樓的，被告給伊鑰匙
    的時候，就是跟伊說要給5 樓的等語（見本院卷第121 頁）
    。參以：依原告所提，原告男友與99年8 月17日更換系爭公
    寓1 樓大門門鎖之鎖匠劉明昇之對話錄音譯文，鎖匠劉明昇
    亦向原告男友表示：系爭公寓1 樓大門原來之門鎖為銅鎖，
    使用數年當然會磨損，磨損掉就會變形，所以鑰匙就難開，
    需要搖一下才會開等語，有原告所提錄音譯文在卷可參（見
    本院卷第75頁）。足認系爭公寓1 樓大門原來之門鎖縱非損
    壞致完全不能使用之情形，亦已達磨損難以使用之程度，而
    有更換之必要。且其更換，應屬共有物之簡易修繕行為，依
    上開民法第820 條第5 項規定，被告本得單獨為之。是被告
    請鎖匠更換系爭公寓1 樓大門門鎖之行為，係對共有物之修
    繕行為，自難認有侵害原告之權利。又被告並未居住於系爭
    公寓3 、4 樓，而其於更換系爭公寓1 樓大門門鎖後，已將
    新配之鑰匙1 支，交由2 樓住戶翁趙靜雲轉交5 樓住戶即原
    告或其家人一節，已經翁趙靜雲證述明確，則被告即無何故
    意或過失妨害原告出入系爭公寓之侵權行為可言。至原告另
    提出其男友與巷口攤販陳秀容之對話錄音譯文，其譯文內容
    雖有陳秀容陳稱其持有之系爭公寓大門1 樓鑰匙並非要給原
    告等語（見本院卷第80至81頁）。然因陳秀容所持有之系爭
    公寓1 樓大門鑰匙並非被告所交付，是上開譯文內容縱為真
    正，亦不能證明被告有故意不交付1 樓大門鑰匙予原告以妨
    害原告進入系爭公寓之侵權行為。
五、原告另主張：被告於99年11月16日在自家門口張貼內容為「
    給我住戶看  五樓告三樓換鎖之事（黑白亂告）....她搬到
    哪，我就買到哪！！！」之恐嚇性文字，亦屬侵權行為一節
    ，並提出相片3 紙為證（見本院卷第104 至106 頁）。被告
    雖不否認有於自家門口張貼上開相片所示之文字，惟否認有
    恐嚇原告之意。而查被告於自家大門所張貼之上開文字，並
    無何以加害生命、身體、自由、名譽、財產等之事恐嚇原告
    之內容，自難認為侵害原告權利之行為。
六、從而，原告依侵權行為之法律關係，請求被告賠償其1,010,
    660 元，並無理由，應予駁回。
結論：本件原告之訴為無理由，依民事訴訟法第78條，判決如主
文。
中    華    民    國   100    年    1     月    21    日
                  民事第一庭    法  官  黃信樺
以上正本係照原本作成
如對本判決上訴，須於判決送達後20日內向本院提出上訴狀。如
委任律師提起上訴者，應一併繳納上訴審裁判費。
中    華    民    國   100    年    1     月    21    日
                                書記官  李佳靜